最高法院刑事判決　　　　　　　　　 111年度台上字第3793號
上　訴　人　宋德偉
 
 
上列上訴人因違反毒品危害防制條例等罪案件，不服臺灣高等法
院中華民國111年4月28日第二審判決（111年度上訴字第544號，
起訴案號：臺灣桃園地方檢察署108年度偵字第30306號、109 年
度偵字第4305號），提起上訴，本院判決如下：
    主  文
上訴駁回。
    理  由
一、按刑事訴訟法第377 條規定，上訴於第三審法院，非以判決
    違背法令為理由，不得為之。是提起第三審上訴，應以原判
    決違背法令為理由，係屬法定要件，且必須依據卷內訴訟資
    料為具體之指摘，並足據以辨認原判決已具備違背法令之形
    式者，始屬相當。本件原審綜合全案證據資料，本於事實審
    法院之推理作用，認定上訴人宋德偉有原判決犯罪事實欄（
    下稱事實）二所載，即如其附表（下稱附表）一編號1至3、
    5 、6所示販賣第一級毒品海洛因5次、事實三所載，即如其
    附表一編號4 所示，同時轉讓海洛因及禁藥甲基安非他命犯
    行1 次，因而維持第一審，就事實二部分，論處上訴人如附
    表一編號1至3、5、6所示修正前毒品危害防制條例第4條第1
    項販賣第一級毒品5 罪刑；就事實三部分，依想像競合之例
    ，從一重論處上訴人如附表一編號4所示轉讓第一級毒品1罪
    刑，並定應執行有期徒刑10年，諭知相關沒收、追徵之判決
    ，駁回上訴人在第二審之上訴，已詳述其憑以認定之證據及
    理由，核其所為之論斷，俱有卷存證據資料可資覆按，從形
    式上觀察，原判決尚無足以影響其判決結果之違背法令情形
    存在。
二、上訴意旨略以：
  1.依照本院最近統一之見解，被告是否應依累犯規定加重其刑
    ，應由檢察官負實質舉證責任及說明責任，具體指出證明方
    法。本件起訴書固主張上訴人有構成累犯之事實，應依累犯
    規定加重其刑，惟未具體指出證明方法，嗣於歷審檢察官蒞
    庭時，均未請求依累犯規定對上訴人加重其刑，檢察官此部
    分之舉證已有不足，原審逕憑己意，依累犯規定加重其刑，
    與本院上開統一見解及司法院釋字第775 號解釋意旨相悖，
    訴訟程序及判決均違背法令。
  2.伊主觀上係為幫助吸毒同儕，並無大量出售並牟取高利之行
    為，主觀惡性與販毒集團之大盤商有異，情節輕微，雖依刑
    法第59條規定酌減其刑，原審量刑仍嫌過重，違反罪刑相當
    原則等語。
三、惟查：
（一）法院於審酌被告是否適用累犯規定而加重其刑時，訴訟程
    序上應先由檢察官就被告構成累犯之前階段事實以及應加重
    其刑之後階段事項，主張並具體指出證明之方法後，法院才
    需進行調查與辯論程序，而作為是否加重其刑之裁判基礎，
    固為本院最近統一之見解。惟本院刑事大法庭之裁定，除因
    依法院組織法第51條之10規定，對提案庭提交之案件有拘束
    力外，基於預測可能性及法安定性之精神，並無溯及既往之
    效力。故本院刑事大法庭裁定宣示前各級法院所踐行之訴訟
    程序及裁判，與該裁定意旨不符者，尚無從援引為上訴或非
    常上訴之理由。是以，於該裁定宣示前，下級審法院在檢察
    官未主張或盡其舉證、說明責任之情形下，業依職權調查，
    因而論以累犯，本乎前科形成累犯處斷刑或作為宣告刑事由
    之裁量，只須滿足其一，其評價即足，上級審法院自不能據
    以撤銷原判決。本案於民國110年12月3日為第一審判決，原
    審於111年4月19日審判期日行科刑辯論時，審判長諭知：就
    科刑範圍（含定應執行刑、累犯加重的情形）請檢察官、上
    訴人、辯護人依次辯論（見原審卷第125 頁），已踐行合法
    辯論程序，且屬於前開大法庭裁判宣示前（111年4月27日）
    所踐行之訴訟程序，縱與前開裁定意旨不符，尚無從援引為
    上訴理由。上訴意旨援引本院前開大法庭見解執以指摘原判
    決訴訟程序違法云云，非合法之上訴第三審理由。
（二）司法院釋字第775 號解釋意旨，謂刑法第47條第1 項累犯
    加重本刑之規定，係基於累犯者有其特別惡性及對刑罰反應
    力薄弱等立法理由，惟不問情節一律加重最低本刑，致生罪
    刑不相當或違反比例原則之情形時，法院就該個案應依上開
    解釋意旨，裁量是否加重最低本刑。而刑之量定，亦同屬法
    院得依職權自由裁量之事項，如於量刑（含定應執行刑）時
    ，已以行為人之責任為基礎，並斟酌刑法第57條各款所列一
    切情狀，在法定刑度之內予以裁量，又未濫用其職權，所量
    之刑亦無違公平、比例、罪刑相當等量刑原則者，即不得遽
    指為違法。原判決已說明：上訴人有多件毒品案件經判處徒
    刑執行完畢，仍未記取教訓，再為本案販賣、轉讓毒品犯行
    ，助長毒品蔓延，戕害他人身體健康，且影響社會風氣與治
    安，顯見上訴人具有特別惡性，且對刑罰反應力薄弱，依累
    犯規定加重其刑，與上開司法院解釋意旨無違。第一審判決
    依累犯規定加重其刑，就上訴人所犯本案各罪均依修正前毒
    品危害防制條例第17條第2 項規定減輕其刑，就販賣第一級
    毒品部分，再依刑法第59條規定遞減輕其刑後，以上訴人之
    責任為基礎，斟酌刑法第57條各款所列一切情狀（包含犯罪
    情節、所生損害、個人情況及犯後態度等），就其販賣海洛
    因5罪，分別量處7年8月至8年不等之有期徒刑，轉讓海洛因
    1罪，量處有期徒刑8月，並合併定應執行有期徒刑10年，所
    為宣告刑皆以遞減或減輕其刑後之處斷刑之低度刑量起，所
    定應執行刑已給予上訴人相當大之定刑折扣，顯已實質考量
    各項定應執行刑因素，並無偏重或違反比例、公平、罪刑相
    當等量刑原則，亦無濫用其裁量職權之情形，應予維持之理
    由（見原判決第5 至6、8至10頁），自不得任意指為違法。
四、上訴意旨並未依據卷內資料具體指摘原判決究有如何不適用
    法則或適用不當之情形，徒對原判決量刑職權之適法行使任
    意指摘，顯不足據以辨認原判決已具備違背法令之形式。揆
    之首揭說明，其上訴為違背法律上之程式，應予駁回。
據上論結，應依刑事訴訟法第395條前段，判決如主文。
中    華    民    國   111    年    8     月    11    日
                  刑事第四庭審判長法  官  林  立  華  
                                  法  官  謝  靜  恒  
                                  法  官  林  瑞  斌  
                                  法  官  李  麗  珠  
                                  法  官  王  敏  慧  
本件正本證明與原本無異
                                  書記官
中    華    民    國   111    年    8     月    15    日